【裁判字號】    99,交上易,84
【裁判日期】    990713
【裁判案由】    業務過失重傷害
【裁判全文】
臺灣高等法院高雄分院刑事判決        99年度交上易字第84號
上  訴  人
即  被  告  甲○○
上列上訴人因業務過失重傷害案件，不服臺灣高雄地方法院98年
度審交易字第404 號中華民國99年6 月3 日第一審判決（起訴案
號：臺灣高雄地方法院檢察署98年度偵字第13130 號），提起上
訴，本院判決如下：
     主  文
上訴駁回。
     理  由
一、按「不服地方法院之第一審判決而上訴者，應向管轄第二審
    之高等法院為之。上訴書狀應敘述具體理由。上訴書狀未敘
    述上訴理由者，應於上訴期間屆滿後20日內補提理由書於原
    審法院。逾期未補提者，原審法院應定期間先命補正」、「
    第二審法院認為上訴書狀未敘述理由或上訴有第362 條前段
    之情形，應以判決駁回之。但其情形可以補正而未經原審法
    院命其補正者，審判長應定期間先命補正」，刑事訴訟法第
    361 條、第36 7條分別定有明文。是以，不服地方法院之第
    一審判決而上訴者，其上訴書狀應敘述具體理由，至於上訴
    理由是否具體，係屬第二審法院審查範圍，則不在命補正之
    列，此參照上開條文之修正理由自明。再所稱具體理由，必
    係依據卷內既有訴訟資料或提出新事證，指摘或表明第一審
    判決有何採證認事、用法或量刑等足以影響判決本旨之不當
    或違法，而構成應予撤銷之具體事由，始克當之（例如：依
    憑證據法則具體指出所採證據何以不具證據能力，或依憑卷
    證資料，明確指出所為證據證明力之判斷如何違背經驗、論
    理法則）；倘僅泛言原判決認定事實錯誤、違背法令、量刑
    失之過重或輕縱，而未依上揭意旨指出具體事由，或形式上
    雖已指出具體事由，然該事由縱使屬實，亦不足以認為原判
    決有何不當或違法者（例如：對不具有調查必要性之證據，
    法院未依聲請調查亦未說明理由，或援用證據不當，但除去
    該證據仍應為同一事實之認定），皆難謂係具體理由（最高
    法院97年度臺上字第892 號判決參照）。故如上訴理由書狀
    並未依據卷內訴訟資料，具體指摘原判決認事用法有何違法
    或不當之情形，即屬上訴未敘述具體理由。又上訴書狀未敘
    述具體理由者，其上訴即屬於刑事訴訟法第362 條前段所定
    「上訴不合法律上之程式」之情形，第二審法院自應依同法
    第367 條之規定，以判決駁回之。
二、本件上訴人即被告（下稱被告）甲○○不服原審判決提起上
    訴，其上訴理由略謂：被告就本案迭於警詢、偵查及原審坦
    承犯行，犯後態度可謂良好。又被告肇事後，於有偵查犯罪
    權限之公務員知悉其犯罪前，即表明其係肇事者，並接受裁
    判，所為符合刑法第62條自首之要件，原判決就此漏未論列
    ，似非適法。再本件車禍之發生，經鑑定機關鑑定結果，被
    告僅係肇事次因；又被告雖未與被害人之父母達成民事和解
    ，惟被告並非無和解誠意，被害人父母亦當庭表示並不希望
    被告入獄服刑，蓋被告若入獄服刑，將更無法賺錢賠償被害
    人，而原判決就此亦未予以審酌，爰請撤銷原審判決等語。
    經查：
  (一)本件原判決就檢察官起訴被告甲○○係驊瑞（起訴書誤載為
    華瑞）汽車貨運股份有限公司之拖板車司機，為從事業務之
    人，其於民國97年11月5 日10時30分許，駕駛車牌號碼207
    ─GF號拖板車，沿高雄縣仁武鄉○○○路由西往東方向行駛
    ，行經該路與澄仁路之閃光黃燈岔路口，原應注意閃光黃燈
    表示「警告」，車輛應減速接近，並應注意車前狀況，隨時
    採取必要之安全措施，而依當時天氣晴、日間自然光線、路
    面乾燥無缺陷又無障礙物等情形，客觀上並無不能注意之狀
    況，竟疏未注意及此，於行經閃光黃燈岔路口，未減速接近
    ，亦未注意車前狀況，即貿然通過該路口，適有被害人張孟
    萍騎乘車牌號碼XD7-916 號機車，沿澄仁路由北往南方向行
    駛，於行經該閃光紅燈岔路口，未讓幹線道車先行，被告因
    而煞車不及，其駕駛之上開拖板車車頭撞擊張孟萍騎乘之上
    開機車，致張孟萍人車倒地，經送醫救護，因頭部外傷併左
    側硬腦膜下出血，呈現昏迷、意識不清狀態，而成植物人之
    重傷害犯行，業已罪證明確，且被告於肇事後停留於案發現
    場，並於有偵查犯罪權限之機關及公務員發覺其犯罪前，主
    動向負責處理之員警自承係其駕車發生前揭車禍，進而接受
    裁判，所為該當刑法自首之要件，因而依刑法第284 第2 項
    後段、第62條前段，刑法施行法第1 條之1 等規定，判處被
    告罪刑，業已詳敘其認定之依據及所憑之理由，經核並無違
    誤。
  (二)關於刑之量定，係實體法上賦予法院得為自由裁量之事項，
    倘其未有逾越法律所規定之範圍，或濫用其權限，即不得任
    意指摘為違法。且在同一犯罪事實與情節，如別無其他加重
    或減輕之原因，下級審量定之刑，亦無過重或失輕之不當情
    形，則上級審法院對下級審法院之職權行使，原則上應予尊
    重（最高法院75年度臺上字第7033號判例意旨，及85年度臺
    上字第2446號判決意旨可資參照）。原判決就被告上揭犯行
    ，審酌被告因於通過閃光黃燈路口時未減速接近，亦未注意
    車前狀況，貿然通過路口，致生本件交通事故，致被害人張
    孟萍因而受有成植物人之重傷害，所受傷害並非輕微，被告
    迄至原審審判期日仍無法與被害人達成和解，亦尚未賠償被
    害人分文（此據被告及指定代行告訴人張添郎供述在卷，見
    原審卷第59頁），惟念被告並無前科，有臺灣高等法院被告
    前案紀錄表在卷可稽，犯後坦承犯行，態度尚可，並斟酌被
    害人張孟萍騎乘機車行經閃光紅燈岔路口，支線道車未讓幹
    線道車先行，對於本件交通事故之發生與有過失等一切情狀
    ，就被告所犯上開罪行，量處有期徒刑7 月，經核原判決量
    刑尚稱允當，並無失輕、過重或違反比例原則、平等原則或
    公平正義之情形。被告再執原判決業已審酌之事項，指摘原
    判決量刑過重，並無可採。
  (三)再原判決業已明確說明被告肇事後停留於案發現場，並於有
    偵查犯罪權限之機關及公務員發覺其犯罪前，主動向負責處
    理之員警自承係其駕車發生前揭車禍，進而接受裁判，所為
    合於自首要件，爰依刑法第62條前段規定減輕其刑，被告上
    訴意旨指摘原判決就此部分漏未論列，顯然無據，附此敘明
    。
三、綜上，被告前揭上訴意旨，既非依據卷內訴訟資料具體指摘
    原判決認事用法或量刑有何違法或不當之情形，顯屬上訴未
    敘述具體理由，核之上揭說明，應認其上訴違背法律上之程
    式，自應予以駁回。
四、依刑事訴訟法第367 條前段、第372 條，不經言詞辯論，逕
    為判決如主文。
中    華    民    國    99    年    7     月    13    日
                  刑事第十一庭  審判長法  官 翁慶珍
                                      法  官 黃仁松
                                      法  官 徐美麗
以上正本證明與原本無異。
不得上訴。
中    華    民    國    99    年    7     月    13    日
                                      書記官 賴梅琴

司法院資訊處製作；財團法人民間司法改革基金會備份。
